臺灣高等法院刑事判決　　　　　　　　　　　　　九十二年度上訴字第一四００號
　　上　訴　人　臺灣臺北地方法院檢察署檢察官
　　被　　　告　庚○○
　　選任辯護人　廖穎愷律師
右上訴人因被告組織犯罪防制條例等案件，不服臺灣臺北地方法院九十一年度訴緝字
第七六號，中華民國九十二年三月二十五日第一審判決（起訴案號：臺灣臺北地方法
院檢察署八十八年度偵字第一九六五０號），提起上訴，本院判決如左：
    主  文
上訴駁回。
    理  由
一、公訴意旨略以：被告庚○○與綽號「無牙仔」之謝易暟（起訴書誤載為己○○，
    業經原審法院以恐嚇取財未遂罪，判處有期徒刑二年六月確定）、江光權（業經
    原審法院判決無罪確定）為台北市東門地區之角頭，因見昇陽建設公司在台北市
    ○○○路二段一０巷二０號興建大樓，整地後搭樣品屋推銷中，認有機可乘，即
    共同意圖為自己不法之所有，先於民國（下同）八十八年六月二十九日晚上，由
    謝易暟約該工地旁之住戶許上尾在台北市○○街六六巷口聖母宮碰面，旋謝易暟
    即夥同庚○○及二位不詳姓名男子前往，謝易暟強令許上尾轉告昇陽建設公司派
    人出面處理工地之事，並留下0000000000由江光權持用之行動電話及
    庚○○0000000000呼叫器號碼與昇陽建設公司供作聯絡，嗣因謝易暟
    、庚○○未獲昇陽建設公司回應，遂於同年七月二日十四時三十分許，唆使不詳
    姓名之幫眾八、九人前來工地威嚇，揚言「不准再施工，否則讓工地好看」等語
    後，揚長離去。迨同年月七日，羅易暟又透過該工地看顧工戊○○（另為不起訴
    處分）轉知昇陽建設公司襄理蘇德祥稱：「對方要五百萬元，不然會再叫兄弟來
    工地鬧事」等語，惟因昇陽建設公司一直未作回應，謝易暟、庚○○即於同年月
    十一日十四時許，唆使幫眾三、四十人前往，十餘人進入工地，其餘在外圍助勢
    ，聲稱：「叫你們不准施工，你們還施工」等語，並由數人手持棒球鋁棒敲打模
    型台及工作台藉勢威嚇，嗣因現場承商啟動警鈴，始分別散去。迨同年月十九日
    十八時三十分許，謝易暟指示身邊綽號「小林」之小弟撥打昇陽建設公司000
    0000000電話給該公司總經理詢問交款情形，幾經折衝，「小林」降為新
    台幣（下同）二百萬元，惟翌（二十）日十一時四十分許，謝易暟以上開電話告
    知昇陽建設公司總經理稱：「五百萬元不能降，二百萬元是小弟說的不算」等語
    ，昇陽建設公司總經理回以頂多付二十萬元，謝易暟即稱：「你們付二十萬元是
    在騙小孩嗎？可以打聽幾年前完工的工地，我無牙仔向工地要錢都不止二百萬元
    」等語，但仍因昇陽建設公司堅不交款而未得逞，因認被告庚○○涉犯組織犯罪
    條例第三條（未敘明何項）及刑法第三百四十六條第三項、第一項之恐嚇取財未
    遂罪嫌云云。
二、按犯罪事實應依證據認定之，無證據不得推定其犯罪事實，刑事訴訟法第一百五
    十四條定有明文。又認定不利於被告之事實，須依積極證據，茍積極證據不足為
    不利於被告事實之認定時，即應為有利於被告之認定，更不必有何有利之證據；
    且刑事訴訟法上所謂認定犯罪事實之積極證據，係指適合於被告犯罪事實之認定
    之積極證據而言，雖不以直接證據為限，間接證據亦包括在內，然而無論直接或
    間接證據，其為訴訟上之證明，須於通常一般之人均不致有所懷疑，而得確信其
    為真實之程度者，始得據為有罪之認定，倘其證明尚未達到此一程度，而有合理
    之懷疑存在時，自不能以推測或擬制之方法，以為有罪裁判之基礎，最高法院著
    有三十年上字第八一六號、二十九年上字第三一０五號、七十六年台上字第四九
    八六號、四十年台上字第八六號等判例可資參照。次按，共犯之成立，除共同實
    施犯罪行為者外，其就他人之行為負共犯之責者，以有意思聯絡為要件，若事前
    並未合謀，實施犯罪行為之際，又係出於行為者獨立之意思，即不負共犯之責，
    最高法院亦著有十九年上字第六九四號判例可資參照。而共同正犯之應對全部事
    實負其責任者，以其有犯意聯絡之範圍內，始稱相當；且其具有共同犯罪之意思
    聯絡之事實，亦應依積極證據認定之（最高法院八十一年度台上字五六四七號判
    決參照）。復按組織犯罪防制條例所稱之犯罪組織，係指三人以上，有內部管理
    結構，以犯罪為宗旨或以其成員從事犯罪活動，具有集團性、常習性及脅迫性或
    暴力性之組織，此為該條例第二條所明定，是可知所謂犯罪組織，首重者，在其
    內部具有管理結構，次論者，乃其成立宗旨在於從事犯罪，三者，乃其整體而言
    具有集團性、常習性及脅迫性等特質。而所謂內部管理結構，即有上下屬從關係
    之謂，意即組織內部有主持人或首領與幫眾層級之分，有階級領導，下屬服從主
    持人或首領之命令行事，違者依內部規範懲處；而常習性當指經常性、習慣性，
    如具有機會即犯罪之企圖、意圖或不務正業等習性，合先敘明。
三、公訴人認被告涉犯前揭恐嚇取財未遂罪，無非係以另案被告謝易暟向昇陽建設公
    司強索五百萬元之事實，已據被告於警訊中供述不諱，並經證人即昇陽建設公司
    員工杜啟松證述無異，即被告亦自承：謝易暟約許上尾在聖母宮碰面要求許上尾
    轉達昇陽建設公司派人出面談工地之事，當時伊在場，並留下伊之000000
    0000呼叫器供聯絡等語。再被告與謝易暟等向昇陽建設公司恐嚇勒索未果，
    先後二次指使不詳姓名者八、九人及三、四十人前往工地暴力脅迫不准施工之事
    實，亦據證人乙○○、蘇德祥、杜啟松、丁○○、蘇德祥、甲○○證述明確，並
    有在被告住處扣得之Ｚ000000000號呼叫器一只及記有Ｚ000000
    000號、Ｚ000000000號電話號碼之名片、記有00000000、
    Ｚ000000000號電話之蘇先生公文封各一張可資佐證，參諸被告於警訊
    中自承：謝易暟說事成之後要給伊二十萬等語，證人謝易暟證稱：伊跟被告借呼
    叫器時，有跟他講目的，並說伊不會害到他等語，足認被告知情並參與犯罪，自
    不以每次均到場為必要，被告與謝易暟應有犯意之聯絡及行為之分擔等語，為其
    主要依據。
四、訊據被告堅詞否認有右揭犯行，辯稱：伊雖有和謝易暟一起去聖母宮，但並未聽
    到謝易暟和他人講話之內容，且謝易暟僅叫伊打過幾通電話找蘇經理或吳經理等
    人，並要求對方打電話給謝易暟，但伊並不知是要恐嚇取財，伊以為謝易暟係在
    幫他人處理債務，至呼叫器是因為謝易暟欠缺聯絡工具才借其使用，且出借時謝
    易暟並未告知是要作為恐嚇取財之用，伊並未參與犯行等語。經查：
(一)證人許上尾於警訊時證稱：在聖母宮與無牙見面時，除了無牙外還有兩個類似他
    小弟模樣的男子，一個瘦瘦的，另一個坐著樣子我忘了，他們對我的態度很兇，
    無牙有留給我0000000000呼叫器及0000000000之行動電話
    等語（八十八年七月二十七日第二次警訊筆錄），於原審證稱：（你在現場有無
    看見庭上的被告？）我沒有看過他，沒有印象。（你剛才說對被告無印象，是太
    久沒印象，還是確定沒有看過他？）我確定我不認識這個人，那天在場的人沒有
    這麼高。（在警局說其中一個是瘦瘦的另外一個是坐著是否如此？）那邊有很多
    老人在乘涼，但是否他帶去的小弟有不清楚，但是其中有一個人站在旁邊應該是
    他的小弟，我沒有跟他說話。（他都沒有開口嗎？）有，他有跟我罵髒話，態度
    很兇。（那個人是否是庭上的被告？《法官命被告站立》）我確定不是他，他沒
    有那麼高。當天是綽號「無牙」之人約我去聖母宮的，他請我打電話給昇陽公司
    ，說他要找賣房子的人，當時跟我說話的只有無牙，其他人是在附近乘涼之人，
    但被告並未在場，講完之後印象中有留一個大哥大或呼叫器，我從未見過庭上之
    被告等語，且被告於警訊時供稱：八十八年六月二十九日當天我有借我朋友之自
    小客車與無牙相約在台北市○○○路與愛國東路口見面，並載無牙去聖母宮前，
    到了之後無牙另約了二人已先到達，我們一起在那等了幾分鐘後，有一名作工的
    工人到來等語，足見當時在場者並非僅有被告、謝易暟及許上尾三人，證人許上
    尾所稱：現場除了無牙外還帶了兩個小弟，應非指被告甚明。
(二)證人謝易暟於原審調查時證稱：「（八十八年六月二十九日晚上，是否約證人許
    上尾在聖母宮，被告有無跟你去？）我有約許，我也有拜託被告跟我一起去」、
    「（有沒有告訴被告要一起去做什麼？）當天我約被告在聖母宮喝酒，之後叫他
    陪我一起去見證人許上尾，被告不知道我要去幹什麼」、「（你在與許對話時，
    被告與證人江光權的位置在哪裡？）被告離我約有十幾步，江與我站在一起」、
    「（要離開的時候，被告有無問你剛才對話的內容？）羅沒有問」、「（當天見
    面的時間、地點是否都是你決定的？）是我決定約在聖母宮的」、「（當時在喝
    酒的時候，你有無跟被告提到這件事？）絕對沒有」、「（是誰在開口與許上尾
    說話）我和江二人都有跟許談，被告都沒有開口」等語，是雖被告曾於八十八年
    六月二十九日陪同謝易暟前往聖母宮，然其並未與許上尾交談或實施恐嚇，亦未
    與謝易暟共同令許上尾傳話予昇陽公司，自難遽以認定被告明知謝易暟意在恐嚇
    取財。
(三)被告固自承有將其所有之0000000000呼叫器借與謝易暟使用，且曾打
    電話請吳經理或蘇經理等與謝易暟連絡等語，惟堅詞否認明知並參與謝易暟之恐
    嚇取財犯行，辯稱：「無牙在我家與對方交談時，無牙向對方自稱是東門的無牙
　　，在向對方報名號，當時也沒注意是在向對方勒索，並不是在處理帳目，我當時
　  真的不確定無牙在勒索建設公司，以為是替人家向建設公司處理帳目（見第十四
    頁）」、「事後我據無牙向我說他在替人家向昇陽公司對取乙筆帳目，我不知道
    他是在向建設公司勒索」（見警訊筆錄第十二頁）等語，而證人謝易暟於原審調
    查時亦證稱：「（你在與昇陽公司聯絡的期間或以前，是否有自己的行動電話或
    呼叫器？）沒有」、「（你借他呼叫器做何用？）我借呼叫器是要跟昇陽公司聯
    絡使用，因為我沒有行動電話或呼叫器，所以才跟他借」、「（你跟他借呼叫器
    時是否有無告訴他要做何用？）沒有跟他講」、「（你跟他們二人借行動電話目
    的為何？）是要跟昇陽公司聯絡，因為對方有叫我留電話給他」、「（被告把呼
    叫器給你時，有無問你要做何用？）他真的沒有問，是事後我跟他講要跟昇陽公
    司要錢他才知道」、「（這個時候（即在喝酒的時候）被告是否已經借你呼叫器
    ？）還沒有」、「（被告為何願意把呼叫器號碼留給別人？）因為我們是朋友」
    、「（你為何想要跟被告借呼叫器，你不怕把他拖下水？）我沒有想到」、「被
    告借呼叫器給我時並沒有問，是事後我跟他講要跟昇陽公司要錢他才知道。我與
    被告住在一起時，講電話對外聯絡有刻意不讓被告知道」、「（你拜託被告時，
    都是如何說？）我說麻煩你幫我打電話給昇陽公司找工地負責人，請他回電00
    00000000，這支電話是江在攜帶，我希望昇陽跟江聯絡。（是否是刻意
    將扣案的電話給被告與昇陽公司聯絡？）我沒有刻意留給他，我拜託他打電話時
    會告訴他電話號碼。（被告替你聯絡昇陽公司後，是否有聯絡上？）被告說經理
    到香港出差，小姐說過幾天回來，幾天後我又請被告幫我打電話，他說總經理有
    在，我就打電話給總經理。（你拜託被告打電話時，是如何交代？）我請他幫我
    找工地負責人，說我有事要跟他談，如果他在，再跟我講，我再跟他聯繫。（被
    告有無問你為何要聯絡昇陽公司的人你不親自打？）沒有，我拜託他，他就打」
    等語，足見謝易暟請求被告幫忙與昇陽公司聯絡時，僅交代請昇陽公司回電，且
    被告嗣與昇陽公司聯絡時，亦未向昇陽公司恐嚇取財，自不能以被告曾出借呼叫
    器或代打電話即推測其參與恐嚇取財犯行。
(四)至扣案記載有上開聯絡電話之名片及公文封各一紙，均係謝易暟借住於被告住處
    時所遺留之物，且其上記載00000000及Ｚ000000000號行動電
    話分別屬昇陽建設公司及該公司總經理特別助理之行動電話等情，已據證人杜啟
    松於警訊中證述明確，另上開Ｚ000000000號電話之蘇先生公文封，係
    謝易暟親筆書寫，亦據證人謝易暟於原審證稱：「（在八十八年六、七月間，你
    是否有到被告的住處留下謝嘉凌的畫冊？）有，我有到過他的住處」、「（你是
    何時去被告的住處？）去聖母宮之前之後都有去過，去聖母宮前的一、二個月有
    帶我女兒去過，在去聖母宮之後的一、二個星期我自己去，我女兒沒有去」、「
    （你有無住在那邊？）有，是去聖母宮之後一、二個星期，住了幾天」、「（為
    何會去被告那裡住？）因為我的經濟狀況不好，沒有地方住，才去借住他家，之
    前我都住在台中老家」（見九十一年十二月二十日原審筆錄）、「（你有無在被
    告的住處與昇陽公司聯絡時有在名片或紙上留下昇陽公司的聯絡電話？）不太記
    得，應該是有」、「（在被告住處的六合彩是否你簽的？）是的」、「（寫六合
    彩的簽單號碼，是否另外在一個牛皮紙上寫蘇先生？）阿拉伯數字是我的筆跡沒
    錯，蘇先生應該是我寫的」、「（你為何會把記載00000000、0000
    000000電話的信封遺留在被告的住處？）00000000是昇陽公司的
    電話，是江告訴我的，我依據他的告訴記載前開扣案的信封上，因為電話江知道
    ，所以我不用隨身攜帶在身邊，0000000000好像是江的電話，因為江
    的電話已經留給對方，所以我也沒有隨身攜帶」、「（在大成體育報寫0000
    000000、0000000000昇陽蘇先生是否是你親筆所寫？）是，0
    000000000的電話是做何使用我忘記了」、「（為何會留下這麼多的扣
    案物品？）這些都是不要的雜物」等語，足見被告於警訊中所供：前開物品係無
    牙來我家時抄寫下來，把電話號碼記寫在名片上及我電話旁之公文封上，所以警
    察搜索時會發現我家有這些電話號碼等語，非不足採，是以前開扣案之證物自無
    法作為被告參與前開恐嚇取財之不利證據。
(五)至證人謝易暟於原審調查時固另證稱：我在他家住時空間很小，打電話時他多少
    有聽到，但被告是何時知道我向人勒索財物，應問被告本人才清楚，我認為他大
    概會知道，所以我才跟他講我的目的云云，惟語意推測，自不足作為有利於被告
    之認定。
(六)證人乙○○於原審九十年度訴緝字第九十五號案件（以下簡稱另案）證稱：「我
    對案情不是很了解。（是否記得當天帶頭者的長相）不記得。」等語，證人林進
    財於另案證稱：「（是否認識謝易暟、庚○○、江光權）不認識」，證人杜啟松
    證稱：「（你是否有帶兄弟到工地恐嚇）有，我去時，他們剛好要離開，我問小
    弟，他說他們是來恐嚇。（你在現場有無看過庭上這位被告）沒有。」等語，證
    人蘇德祥於原審證稱：「（你有無看過庭上的被告）沒有，許是否有留電話給我
    ，我不記得。我都沒有跟鬧場的人見面過。」、證人甲○○於另案證稱：「當時
    本公司尚未進場，我到現場甲桂林公司人員告知到無牙勒索，後來我和證人丙○
    ○至昇陽公司開會，他們問我可否解決，我說我岳母住這附近，可能有認識當地
    的人，可以試試看．．．，我有約江在金山南路咖啡廳，甲桂林公司的謝佑正也
    在場，江離開後丙○○及另一男子才到場。」等語、證人戊○○於另案證稱：「
    （這件恐嚇事件，有沒有和羅、江接觸）沒有。（知否羅、江和本案之關係）我
    沒有和他們就此事聯絡。（工地被砸時你是否在場）沒有。」等語、證人丙○○
    於本院證稱：「（你在八十八年六月間是否擔任甲桂林廣告公司經理？）對。（
    你在原審八十九年訴緝字第一九八號江光權案件有到庭作證？）是的。（你當時
    有接到恐嚇電話或者親自見到誰去恐嚇嗎？）沒有。（你有沒有見過在庭的被告
    ？）沒有見過。（他有沒有到過工地現場？）沒有。（知不知道被告有參與恐嚇
    ？）不知道。（是誰告訴你有遭到恐嚇？）監工及現場業務人員。（你不是後來
    有到金山南路的咖啡廳與恐嚇的人見面？）是保全業者甲○○約我及我公司的們
    業務人員到那裡去瞭解，咖啡廳剛好在現場附近。（當時有無其他的人去？）沒
    有。（甲○○說江曾經去那裡？）我沒有見到。（你從來都沒有與對方恐嚇的人
    聯絡？）沒有。（後來公司有無付錢？）我不知道，這件事情是由建設公司在處
    理，建設公司有無付錢我不知道，我只是廣告公司。」等語，證人江光權於另案
    證稱：「（謝、羅是否當地角頭）據我所知謝應該是，但羅不是」、「（這件事
    你和誰聯繫）只有謝。（和庚○○的關係）看過他和謝及我的其他朋友在一起」
    等語，證人謝易暟於原審證稱：「（七月二日有無與被告到昇陽公司工地樣品屋
    ？）我們二人都沒有去」、「（七月十一日你跟被告有無到昇陽公司的工地去？
    ）我沒有去，但不知道被告有無去，被告跟本案並無關連，他不可能去工地」、
    「（七月間去昇陽公司鬧場的事情，被告是否知情？）被告都不知情」，足見被
    告亦未參與工地鬧事之行為。
(七)被告於八十八年八月十一日警訊時固供稱：「無牙答應事成之後要給我二十萬元
    」，然該筆錄全文為：「無牙答應事成之後要給我二十萬元，我以為是無牙在處
    理帳目，並不知道是在勒索」，且其於原審供稱：「當時無牙在我開設之卡拉OK
    店欠賬二十餘萬，他在處理帳目拿到錢後，本來就要還我二十萬元」，另證人謝
    易暟於原審九十一年十二月二十日亦供稱：「（你有無答應向昇陽公司拿到錢後
    要給被告多少錢？）沒有」等語，足見謝易暟並非同意事成之後將贓款分配予被
　　告，而係被告認為謝易暟在處理帳目完結之後，可將所得款項清償前欠債務，尚
　  難被告前開供詞即認定被告與謝易暟有事先分配贓款之協議。
(八)公訴人雖指原審九十一年十二月二十日傳訊證人謝易暟作證時，公訴人依稀記得
    證人謝易暟曾稱：「與許上尾會面時，有提到要聯絡昇陽公司之目的是要要錢，
    我拜託被告跟我一起去」、「我在借庚○○呼叫器使用時，有跟他講要錢的事，
    有告訴被告要將他的呼叫器號碼留給昇陽」、「說實在的，被告要講說他都不知
    道，是有點奇怪」、「我有告訴被告說要要錢，拜託被告幫我聯絡總經理。被告
    打電話給昇陽，昇陽說總經理出國，要替我們轉襄理。被告回報我時，這種事，
    一定要層級高如總經理、負責人的，才能做主，襄理哪有可能，所以我就告訴被
    告說，等總經理回來再聯絡總經理，襄理沒有用。」、「被告知道我經濟狀況不
    好，同意我住他家，被告家裡很小，只有一個房間，所以我睡客廳。客廳只有一
    支電話，我在客廳講電話，被告應該有聽到，被告也有替我打電話給昇陽，找人
    處理要錢的事」各等語，但筆錄上卻漏未記載云云。惟查：本院函調原審筆錄錄
    音光碟，經當庭以筆記型電腦勘驗結果：「錄音光碟裡有六個音效檔，分別有0
    0000000、00000000、00000000、00000000、
　　00000000、00000000。勘驗錄音光碟內容：一、編號0000
　  0000檔係關於證人許上尾、杜啟松、蘇德祥交互詰問的筆錄，亦即為原審九
    十一年十一月一日筆錄。二、編號00000000檔係九十一年七月二日筆錄
　　。三、編號00000000檔係九十一年八月六日筆錄。四、編號00000
  　000檔係九十一年十月八日筆錄。五、編號00000000檔係九十二年三
　　月十一日筆錄。六、編號00000000檔係九十二年七月十九日筆錄。除此
  　之外並無其他錄音內容。」，有本院勘驗筆錄為憑，足見原審九十一年十二月二
    十日訊問筆錄已無法以錄音帶查明其內容，是在缺乏證據證明筆錄內所載證人之
    陳述與實際內容有不符之情況下，仍應以筆錄內之記載為準，公訴人指稱原審訊
　　問筆錄記載不全云云，尚無足取。再按訊問筆錄之記載，應限定以「對於受訊問
　  人之訊問及其陳述」為主，刑事訴訟法第四十一條第一項第一款定有明文，亦即
    訊問筆錄之記載應以「對於受訊問人所提出之問題」及「受訊問人對於該問題所
    作出之回答」為其內容，逾此範圍者，受訊問人即無回答之義務，訊問筆錄亦無
    庸加以記載，易言之，公訴人不得將此範圍之供述作為主詰問之內容，法院亦不
    得將此範圍之供述作為判決之依據。本案原審審理時公訴人雖曾詰問證人謝易暟
    稱：「你剛才有無講被告不知道，有點奇怪」，惟經辯護人以該詰問係以「證人
    作出與待證事實無關之陳述」作為內容，不僅與待證事實之證明無關，亦有誘導
    性詢問疑義為由提起異議，經審判長諭知異議成立，有筆錄為憑，是該詰問內容
    自不得採為證據，附此敘明。
(九)綜上所述，被告於八十八年六月二十九日在聖母宮前並未與謝易暟共同令許上尾
    傳話予昇陽公司，亦未於八十八年七月二日、同月十一日糾眾至昇陽公司工地鬧
    事，或有向昇陽公司聯繫恐嚇取財之事，且被告家中所留扣案物品係謝易暟所有
    ，被告嗣亦未因謝易暟恐嚇取財而獲得任何不法利益，尚難認被告與謝易暟有犯
    意或行為之分擔。
(十)按組織犯罪防制條例所稱之犯罪組織，係指三人以上，有內部管理結構，以犯罪
    為宗旨或以其成員從事犯罪活動，具有集團性、常習性及脅迫性或暴力性之組織
    ，已如前述。經查：本件公訴意旨除認被告與謝易暟均係台北市東門地區角頭，
    教唆手下實施上開恐嚇取財犯罪之外，並未敘明被告是否與前開共犯共同組成一
    常設性組織、該組織是否具有上下從屬之內部管理結構、該組織是否以犯罪為宗
    旨、被告於該組織之地位以及該組織除本件之外，是否另涉其他暴力犯罪，而具
    備常習性之脅迫性或暴力性之組織等事實，且公訴人向台北政府警察局大安分局
    函查結果，亦查無東門地區角頭組織犯罪成員，有該分局九十一年十一月十八日
    函附卷足憑。再者，遍查卷內資料復無任何有關被告成立、主持或指揮何等犯罪
    組織之證據，自不得遽認其有組織犯罪條例第三條第一項之犯行，公訴人認被告
    涉犯違反組織犯罪防制條例第三條（未敘明第幾項）之罪嫌，亦乏事證。
(十一)此外，復查無其他證據足認被告涉有前開犯行，揆諸首開說明，自屬不能證明
      被告犯罪。
五、原審因予諭知被告無罪之判決，經核尚無違誤，公訴人上訴意旨略以：（一）被
    告對謝易暟勒索要錢之經過，知之甚詳，且謝易暟答應事成之後要給被告二十萬
    元。（二）被告知悉謝易暟勒索昇陽公司，而與其共同前往聖母宮。（三）被告
    知悉謝易暟勒索昇陽公司，並代謝易暟聯絡昇陽公司。（四）謝易暟曾於審判期
　　日證稱：其勒索昇陽公司，被告應該知悉。然審判筆錄漏未記載，則原判決顯有
  　刑事訴訟法第三七八條判決不適用法則及同法第三七九條第十款應調查之證據未
    予調查之違法。（五）證人許上尾、乙○○、蘇德祥、杜啟松、丙○○、甲○○
　　、戊○○、丁○○、江光權等均證稱被告與謝易暟先後二次指使不詳姓名幫眾八
  　、九人及三、四十人前往工地暴力脅迫不准施工。（六）被告家中所留扣案物品
　　、電話通聯紀錄（有聯絡被告親友），均足證明被告參與恐嚇取財犯行。（七）
　  臺灣臺北地方院九十年度訴緝第九十五號謝易暟恐嚇取財案判決認定被告係共同
    正犯。（八）原審臆測謝易暟在聖母宮所帶之二名小弟並非被告，與被告及共犯
    之供述不符。惟查：（一）被告於八十八年八月十一日警訊時固供稱：「無牙答
    應事成之後要給我二十萬元」，然該筆錄全文為：「無牙答應事成之後要給我二
    十萬元，我以為是無牙在處理帳目，並不知道是在勒索」，且其於原審供稱：「
    當時無牙在我開設之卡拉OK店欠賬二十餘萬，他在處理帳目拿到錢後，本來就要
    還我二十萬元」，證人謝易暟於原審九十一年十二月二十日亦供稱：「（你有無
    答應向昇陽公司拿到錢後要給被告多少錢？）沒有」等語，足見謝易暟並未同意
    事成之後將贓款分配予被告，而係被告認為謝易暟在處理帳目完結之後，應將所
    得款項清償前欠債務，難認二人事先有分贓之協議。（二）被告雖曾陪同謝易暟
    至聖母宮，但證人許上尾證稱從未見過被告，證人謝易暟亦供稱：「被告都沒有
    開口，也不知道我要去幹什麼」，足見被告並未與許上尾交談或對其實施恐嚇之
    言語，亦未與謝易暟共同令許上尾傳話予昇陽公司，自難遽認被告明知悉謝易暟
    有恐嚇取財之犯意及行為。（三）被告應謝易暟之請與昇陽公司聯絡時，謝易暟
    僅交代請昇陽公司回電，而被告與昇陽公司聯絡時，亦未向昇陽公司恐嚇取財，
    有如前述，自不能以推測方法認定被告係屬共犯。（四）公訴人指謝易暟曾於審
    判期日證稱：伊勒索昇陽公司，被告應該知悉等語，然審判筆錄漏未記載，原判
    決顯有刑事訴訟法第三七八條判決不適用法則及同法第三七九條第十款應調查之
    證據未予調查之違法云云，但查：卷附錄音光碟並無關於前開內容之記載，有如
    前述，是在缺乏證據證明筆錄內所載證人之陳述與實際內容不符之情況下，仍應
    以筆錄內之記載為準，公訴人執此爭辯，亦無足取。（五）證人許上尾、乙○○
    、蘇德祥、杜啟松、丙○○、甲○○、戊○○、江光權等並未指稱被告與謝易暟
    先後二次指使不詳姓名幫眾八、九人及三、四十人前往工地暴力脅迫不准施工，
    另證人丁○○經本院傳拘無著，有拘票回證在卷可參，公訴人指前開證人均指證
    被告有參與犯行，尚有誤會。（六）被告家中所留扣案物品、電話通聯紀錄等資
    料，亦不足推定被告有參與恐嚇取財犯行，有如前述，自不足採為斷罪資料。（
    七）臺灣臺北地方法院九十年度訴緝第九十五號謝易暟恐嚇取財案件雖認定被告
    係共同正犯，但該判決內容僅係就謝易暟有無向昇陽公司恐嚇取財乙節加以論斷
    ，至關於被告部分，僅敘明：「謝易暟．．．暨其友人庚○○等人基於共同之犯
    意聯絡．．．」、「謝易暟要求許上尾至聖母宮前見面，謝易暟夥同庚○○到場
    ．．．」等語，未實體判斷謝易暟與被告有如何之犯意聯絡，以及被告至聖母宮
    有無與許上尾談話或實施恐嚇之言語，是以該項判決亦不得作為不利於被告之認
    定。（八）被告於八十八年八月十一日警訊時供稱：「八十八年六月二十九日當
    天我．．．載無牙去聖母宮前，到了之後無牙另約了二人已先到達」，且證人許
    上尾於警訊證稱：「在聖母宮與無牙見面時，除了無牙外還有兩個類似他小弟模
    樣的男子，一個瘦瘦的，另一個坐著樣子我忘了，他們對我的態度很兇，（八十
    八年七月二十七日第二次警訊筆錄），於原審證稱：「我警訊中所指無牙旁邊態
    度很兇的小弟，並非被告，他沒有那麼高」（九十一年十一月一日原審審判筆錄
    ）」，足見謝易暟在聖母宮所帶之二名小弟並非被告，公訴人以謝易暟曾說在聖
    母宮時被告及江光權在場，即認定被告係謝易暟當時所帶之小弟，亦有違誤。公
    訴人上訴意旨，仍執前詞，指摘原判決不當，為無理由，應予駁回。
據上論斷，應依刑事訴訟法第三百六十八條，判決如主文。
本案經檢察官黃柏齡到庭執行職務。
中　　　華　　　民　　　國　　九十三　　年　　　三　　　月　　三十一　　日
                              臺灣高等法院刑事第六庭
                                  審判長法  官  高  明  哲
                                        法  官  王　麗　莉
                                        法  官  洪　英　花
右正本證明與原本無異。
如不服本判決，應於收受送達後十日內向本院提出上訴書狀，其未敘述上訴之理由者
並得於提起上訴後十日內向本院補提理由書（均須按他造當事人之人數附繕本）。
                                        書記官　李　垂　福
中　　　華　　　民　　　國　　九十三　　年　　　四　　　月　　　一　　　日
